【裁判字號】    98,交聲,713
【裁判日期】    980814
【裁判案由】    違反道路交通管理處罰條例聲明異議
【裁判全文】
臺灣桃園地方法院交通事件裁定         98年度交聲字第713號
                                     98年度交聲字第720號
原處分機關  交通部公路總局新竹區監理所
異  議  人
即受處分人  甲○○
上列異議人即受處分人因違反道路交通管理處罰條例案件，對於
交通部公路總局新竹區監理所民國98年2 月3 日壢監裁字第裁53
-C00000000號、壢監裁字第裁53-C00000000號違反道路交通管理
事件裁決書所為處分，聲明異議，本院裁定如下：
    主  文
原處分機關民國98年2 月3 日壢監裁字第裁53-C00000000號違反
道路交通管理事件裁決書所為處分撤銷。
上開撤銷部分，甲○○汽車駕駛人，領有小型車駕駛執照駕駛重
型機器腳踏車，處罰鍰新臺幣仟陸佰元。
其餘異議駁回。
    理  由
一、原處分意旨略以：異議人即受處分人甲○○於民國97年8 月
    27日晚上7 時43分許，未隨身攜帶駕駛執照即駕駛車號PMX-
    163 號重型機車，且行經臺北縣土城市○○路214 巷口該有
    燈光號誌管制之交叉路口時闖紅燈，經臺北縣政府警察局土
    城分局警員填製北縣警交字第C00000000 、第C00000000 號
    舉發違反道路交通管理事件通知單當場舉發上開違規事實，
    限於97年9 月11日前至交通部公路總局新竹區監理所中壢監
    理站聽候裁決，嗣異議人未於應到案期限內提出申訴，經原
    處分機關即交通部公路總局新竹區監理所函請原舉發機關臺
    北縣政府警察局土城分局查覆調查結果，認受處分人上開違
    規事實明確，且逾越應到案期限60日以上，乃於98年2 月 3
    日以壢監裁字第裁53-C00000000號、壢監裁字第裁53-C0000
    0000號裁決書，依道路交通管理處罰條例第25條第3 款、53
    條第1 項、第63條第1 項第3 款及違反道路交通管理事件統
    一裁罰基準表之規定，各處異議人罰鍰新臺幣（下同）6 百
    元，以及罰鍰4 千5 百元、並記違規點數3 點在案。
二、聲明異議意旨略以：異議人即受處分人甲○○固有於上揭時
    間騎乘車號PMX-163 號重型機車行經臺北縣土城市○○路21
    4 巷口，然並無闖紅燈之違規情事，伊既未闖紅燈，自得拒
    絕在罰單上簽名，更無出示駕照之義務，況伊當時是騎乘機
    車，亦非汽車駕駛人，詎原處分機關未予詳查即逕為裁罰，
    顯有不當，為此爰依法聲明異議，請求撤銷原處分等語。
三、按汽車駕駛人，領有聯結車、大客車、大貨車或小型車駕駛
    執照，駕駛重型機器腳踏車者，處1 千8 百元以上3 千6 百
    元以下罰鍰，並禁止其駕駛，道路交通管理處罰條例第22條
    第1 項第4 款定有明文。次按車輛面對圓形紅燈表示禁止通
    行，不得超越停止線或進入路口；汽車行駛至交岔路口，其
    行進、轉彎，應遵守燈光號誌，道路交通標誌標線號誌設置
    規則第206 條第5 款第1 目、道路交通安全規則第102 條第
    1 項第1 款分別定有明文。又汽車駕駛人，行經有燈光號誌
    管制之交岔路口闖紅燈者，處1 千8 百元以上5 千4 百元以
    下罰鍰，道路交通管理處罰條例第53條第1 項亦有明定。
四、經查：
(一)、本件異議人即受處分人甲○○領有普通小型車駕駛執照，且
    其重型機車駕照前經原處分機關於97年6 月30日以壢監裁字
    第裁00-000000000號違反道路交通管理事件裁決書裁處吊扣
    駕駛執照1 個月，駕駛執照限於97年7 月30日前繳送，逾期
    不繳送者，自97年7 月31日起易處吊扣駕駛執照2 個月，97
    年8 月14日前未繳送駕駛執照者，自97年8 月15日起易處吊
    銷，並逕行註銷駕駛執照，上開裁決書業經原處分機關交郵
    務機關合法寄存送達於異議人設於桃園縣觀音鄉保障村草漯
    52之19號之戶籍地，嗣異議人未向管轄法院聲明異議，亦未
    依期限繳送駕駛執照，原處分機關乃依道路交通管理處罰條
    例第65條第1 項第2 款之規定易處吊銷異議人之重型機車駕
    照，吊銷期間自97年8 月15日起至98年8 月14日止，此為異
    議人所不爭執，並有交通部公路總局新竹區監理所壢監裁字
    第裁00-000000000號違反道路交通管理事件裁決書、交通部
    公路總局新竹區監理所中壢監理站之送達證書影本，以及異
    議人之汽車駕照及機車駕照基本資料各1 紙在卷可稽，自堪
    信為真實。詎異議人明知其重型機車駕駛執照業經吊銷，僅
    持有小型車駕駛執照，仍於上揭時、地駕駛車號PMX-163 號
    重型機車，此亦經異議人供承在卷（見本院98年4 月10日訊
    問筆錄第2 頁），復有臺北縣政府警察局北縣警交字第C000
    00000 號舉發違反道路交通管理事件通知單1 紙附卷可憑，
    是異議人確有於上揭時地「領有小型車駕駛執照駕駛重型機
    車」之違規等情，堪以認定。
(二)、再異議人於前開時、地騎乘車號PMX-163 號重型機車，經警
    員舉發闖紅燈之違規行為等情，有臺北縣政府警察局北縣警
    交字第C00000000 號舉發違反道路交通管理事件通知單影本
    1 紙附卷可稽，並經證人即本件舉發警員謝文清於本院訊問
    時具結證稱：當時我騎乘警用機車執行巡邏勤務，在土城市
    ○○路214 巷口停等紅燈時，我停在異議人甲○○所騎乘之
    機車後面，她本來也在停等紅燈，但號誌還沒有轉為綠燈就
    闖紅燈，我看到她闖紅燈就開警示燈向前追趕將她攔停，請
    她出示駕照及行照，但她都不出示，說沒有帶，我才請她提
    供身分證字號，用她的身分證字號查詢年籍住址等資料後開
    立罰單等語詳確（見本院卷98年4 月10日訊問筆錄第3 頁）
    。又本件並無任何積極證據足以證明該執勤警員之舉發係屬
    虛偽，或使人足信該名警員有何不可採之品性證據或前科證
    據存在，異議人亦未提出該名執勤警員之舉發確屬不實之相
    關證據以供調查，尚難僅憑異議人之片面指述遽認本件有濫
    行取締之情事，則執勤警員本其維護交通秩序安全職責所為
    之依法舉發，自應受到合法正確之推定。況證人謝文清為臺
    北縣政府警察局土城分局警員，與異議人素不相識，復無怨
    隙，應無甘冒觸犯偽證重罪，故意構詞誣陷異議人之可能，
    其證述應堪採信。綜據上證，異議人於上揭時地確騎乘車號
    PMX-163 號重型機車而有闖紅燈之違規事實，應堪認定。所
    辯未有闖紅燈情事，顯係事後卸責之詞，不足採信。
(三)、至異議人雖辯稱伊當時係騎乘重型機車，並非駕駛汽車，應
    不受道路交通管理處罰條例第53條第1 項有關汽車駕駛人違
    規闖紅燈處罰規定之適用云云。惟按道路交通管理處罰條例
    所規範之車輛，係指在道路上以原動機行駛之汽車（包括機
    器腳踏車）或以人力、獸力行駛之車輛，而道路交通安全規
    則所規範之「汽車」，係指在道路上不依軌道或電力架線而
    以原動機行駛之車輛（包含機器腳踏車），道路交通管理處
    罰條例第3 條第8 款、道路交通安全規則第2 條第1 項第 1
    款分別定有明文。準此，機器腳踏車駕駛人如行經有燈光號
    誌管制之交岔路口闖紅燈之違規情形，即有道路交通管理處
    罰條例第53條第1 項規定之適用，甚為明確。
(四)、綜據上證，異議人於上揭時地領有小型車駕照而騎乘車號PM
    X- 163號重型機車，且確有行經有燈光號誌管制之交岔路口
    闖紅燈之違規事實，均堪認定。所辯未有闖紅燈之違規情事
    ，顯係事後卸責之詞，不足採信。
五、綜上所述，異議人明知其重型機車駕駛執照業經吊銷，僅持
    有小型車駕駛執照，而有於上揭時地駕駛車號PMX-163 號重
    型機車之違規行為，堪以認定，惟原處分機關認異議人係駕
    駛汽車未隨身攜帶駕駛執照，僅依道路交通管理處罰條例第
    25條第3 款規定，裁處異議人罰鍰600 元，顯有違誤，異議
    人以上揭情詞聲明異議雖無理由，然原處分既有前述不當，
    自應由本院將原處分撤銷，並以異議人確有於上揭時地領有
    小型車駕照而騎乘車號PMX-163 號重型機車之違規行為，且
    逾越應到案期限達60日以上，依道路交通管理處罰條例第22
    條第1 項第4 款，及違反道路交通管理事件統一裁罰基準表
    之規定，裁處異議人罰鍰3,600 元，以資適法。另異議人亦
    有於上揭時地駕駛車號PMX-163 號重型機車，行經有燈光號
    誌管制之交岔路口闖紅燈之違規行為，且舉發通知單業於異
    議人行為後3 個月內合法送達，異議人並逾越應到案期限60
    日以上，從而，原處分機關援引道路交通管理處罰條例第53
    條第1 項、第63條第1 項第3 款及違反道路交通管理事件統
    一裁罰基準表之規定，處異議人罰鍰4,500 元，並記違規點
    數3 點，核無不合，異議人猶執前詞指摘，非有理由，應予
    駁回。
六、據上論斷，應依道路交通管理處罰條例第87條第2 項、道路
    交通案件處理辦法第19條、第20條前段，裁定如主文。
中    華    民    國    98    年     8    月    14    日
                        交通法庭  法  官  劉淑玲
以上正本證明與原本無異。
如不服本裁定，應於裁定送達後5 日內向本院提出抗告狀。
                                  書記官  黃惠鈴
中    華    民    國    98    年    8     月    14    日


司法院資訊處製作；財團法人民間司法改革基金會備份。
